臺灣高等法院刑事裁定
111年度聲再字第94號
再審聲請人
即受判決人  盧柏翔



上列再審聲請人因違反毒品危害防制條例等案件，對於本院109
年度上訴字第3857號，中華民國109年12月31日第二審確定判決
（第一審案號：臺灣桃園地方法院109年度訴字第370號，起訴案
號：臺灣桃園地方檢察署108年度偵字第27183號），聲請再審，
本院裁定如下：
    主  文
再審之聲請駁回。 
    理  由
一、聲請再審意旨略以：再審聲請人即受判決人盧柏翔因違反毒
    品危害防制條例等案件，經鈞院109年度上訴字第3857號判
    決（下稱原確定判決）確定在案。該確定判決之毒品係黃文
    樹要聲請人去桃園市○○區○○○路0段000號水族館送毒品，且
    該案毒品之最上游係錢俊，依此項證據，聲請人應可依毒品
    危害防制條例第17條第1項規定減免其刑。爰依法聲請再審
    ，請求再行調查是項證據云云。
二、查聲請人對原確定判決聲請再審，以再審書狀敘述理由，因
    未檢附原判決之繕本，經本院依法命其補正，聲請人固未能
    遵期補正原判決繕本，惟經訊問聲請人，聲請人表示原判決
    正本在家，因入監執行無法取得原判決，請求法院調取等語
    （見本院卷第92頁），考量對聲請人尚無不利之情形，由本
    院調取原判決之繕本並無不便之情況下，逕由本院依職權調
    取即可，此合先敘明。
三、按有罪之判決確定後，因發現新事實或新證據，單獨或與先
    前之證據綜合判斷，足認受有罪判決之人應受無罪、免訴、
    免刑或輕於原判決所認罪名之判決者，為受判決人之利益，
    始得聲請再審，刑事訴訟法第420條第1項第6款規定甚明。
    其所謂輕於原判決所認「罪名」之判決，係指與原判決所認
    罪名比較，其法定刑較輕之相異罪名而言。又此所謂「應受
    免刑」之判決，指「必要及絕對」免除其刑之規定而言，如
    屬「任意或相對」免除其刑之規定者，則不在此列。而毒品
    危害防制條例第17條第1項之減輕或免除其刑之寬典，如何
    選擇，法院有裁量之權，與必免除其刑者有異，並非「應受
    免刑之判決」，自不得據為聲請再審之原因。而刑事訴訟法
    第420條第1項第6款所定免刑之範圍，最高法院先前歷來所
    採之見解，一向認係僅指「必要、絕對」免除其刑之規定情
    形而言（不包含「必要、相對」免除其刑）。最高法院固有
    刑事庭經評議後，擬擴充解釋，放寬免刑範圍包含「必要、
    相對」情形，而與最高法院先前裁判法律見解有潛在性歧異
    ，該刑事庭乃依法院組織法第51條之2第2項提出徵詢，然於
    徵詢程序完成，最高法院受徵詢之各刑事庭，均主張仍應維
    持最高法院先前之見解（即限於「必要、絕對」免除其刑）
    。該刑事庭認既屬少數說，終經評議依「最高法院辦理大法
    庭案件應行注意事項」第14條第2款，改採最高法院先前裁
    判之原見解，大法庭統一法律見解之功能，已經達成，此為
    最高法院迄今一致之見解，並未變更（最高法院108年度台
    抗字第1297號刑事裁定意旨參照）。
四、本件聲聲請意旨以「聲請人供出毒品來源係黃文樹、錢俊」
    之新事實為由，主張其本件得依毒品危害防制條例第17條第
    1項規定減免其刑，據以聲請再審。惟暫就聲請人本件所供
    出毒品來源之事證本身，是否確得使偵查機關因而查獲正犯
    或共犯，而具該當毒品危害防制條例第17條第1項要件乙節
    置而不論，縱得因其所提供有關毒品來源之事證，因而查獲
    其他正犯或共犯，而得符合毒品危害防制條例第17條第1項
    之要件，但僅屬於同一罪名刑度之減輕或免除，僅關於科刑
    範圍，其罪名未變，且並非法定必應免除其刑（最高法院10
    6年度台抗字第187號、107年度台抗字第184號、108年度台
    抗字第1297號裁定意旨參照）。是聲請人所犯販賣第三級毒
    品未遂罪，縱得因其所供事證而查獲正犯或共犯，除不影響
    原確定判決所認定其販賣第三級毒品之罪名外，其法律效果
    亦非應免除其刑，而僅屬得免除其刑，並無刑事訴訟法第42
    0條第1項第6款所定「應受免刑判決」之情形，自不得以發
    現新證據、新事實，據為聲請再審之原因。況聲請人亦未提
    出證據，供檢、警追查其所供之上手是否確有其人、其事，
    本院亦無從徒據聲請人之指述，認定聲請人確已供出上手並
    因而查獲，自亦無毒品危害防制條例第17條第1項規定之適
    用可言。綜上，聲請人以前詞聲請再審，核與刑事訴訟法第
    420條第1項第6款、第3項之規定不合，應予駁回。　　
據上論斷，應依刑事訴訟法第434條第1項，裁定如主文。
中　　華　　民　　國　　111 　年　　4 　　月　　19　　日
                  刑事第十九庭  審判長法　官  曾淑華
                                      法　官  許文章
                                      法　官  李殷君
以上正本證明與原本無異。
如不服本裁定，應於裁定送達後10日內向本院提出抗告狀。
                                      書記官  周彧亘
中　　華　　民　　國　　111 　年　　4 　　月　　19　　日